臺灣花蓮地方法院刑事判決
111年度金訴字第13號
公  訴  人  臺灣花蓮地方檢察署檢察官
被      告  詹智翔


上列被告因違反洗錢防制法等案件，經檢察官提起公訴（111年
度偵字第1327號），本院判決如下：
    主    文
丙○○幫助犯洗錢防制法第十四條第一項之一般洗錢罪，處有期徒
刑參月，併科罰金新臺幣貳萬元，罰金如易服勞役，以新臺幣壹
仟元折算壹日。
    犯罪事實
一、丙○○可預見將金融機構帳戶及提款卡、密碼，係個人理財之
    重要工具，為個人財產、信用之重要表徵，如交予不詳人士
    使用，有供作財產犯罪用途之可能，將能幫助該不詳人士所
    屬詐欺集團遂行詐欺取財及洗錢犯罪，仍以縱前開不詳人士
    利用其提供之金融帳戶持以詐欺取財，藉以掩飾、隱匿該犯
    罪所得之所在、去向，亦不違背其本意，而基於幫助詐欺取
    財、洗錢之不確定故意，於民國110年8月24日前某日，將其
    申辦之國泰世華商業銀行帳號000-000000000000號帳戶（下
    稱本案金融帳戶）提款卡、密碼等帳戶資料提供予詐欺集團
    成年成員使用。嗣該詐欺集團成年成員於取得上開國泰世華
    銀行帳號資料後，即共同意圖為自己不法之所有，基於詐欺
    取財及洗錢之犯意聯絡，以如附表一所示詐欺方式，訛詐丁○○、甲○○2人，致其等均陷於錯誤，於如附表一所示時間，
    將如附表一所示款項匯至林武杉（所涉詐欺部分，另案由臺
    灣花蓮地方檢察署檢察官偵辦中）名下中國信託商業銀行帳
    號000-000000000000號帳戶（下稱中信銀行帳戶）內，該詐
    欺集團成員復於如附表二所示時間，自前揭中信銀行匯入如
    附表二所示款項至丙○○本案金融帳戶內，隨後即由詐欺集團
    成年成員將之提領殆盡，以此方式掩飾、隱匿該犯罪所得之
    所在、去向。
二、案經丁○○、甲○○訴由新北市政府警察局土城分局報告臺灣花
    蓮地方檢察署檢察官偵查起訴。
    理    由
一、本判決所引用之被告丙○○以外之人審判外之陳述，或經檢察
    官、被告同意作為證據使用（見本院卷第48頁），或不爭執
    其餘供述證據之證據能力，本院審酌該證據之取得過程並無
    瑕疵，與本案待證事實間復具有相當之關聯性，引為本判決
    所用之證據並無不當，自得採為本件認定事實之基礎。
二、認定犯罪事實所憑之證據及理由
  ㈠訊據被告固坦承其於上開時間，將本案金融帳戶提款卡、密
    碼等帳戶資料，提供給真實姓名年籍不詳、暱稱「阿河」之
    人使用，惟矢口否認有何幫助詐欺、幫助洗錢之犯行，辯稱
    ：我借出本案金融帳戶之本意，並非要幫助詐欺、洗錢，我
    也是被利用的人，「阿河」當初是說跟我一起用在博奕，一
    起用本案金融帳戶，「阿河」一開始有還提款卡，後來就沒
    有還了等語。
　㈡經查，告訴人丁○○、甲○○於附表一所示時間，遭本案詐欺集
    團不詳成員以附表一所示詐欺方式，施用詐術並因而陷於錯
    誤，進而匯款如附表一「匯款金額」所示金額另案被告林武
    杉名下之中信銀行帳戶，嗣該等款項匯入後，即再轉入本案
    金融帳戶內，隨後便遭人提領殆盡等情，業據證人即告訴人
    丁○○（見警卷第1至3頁）、甲○○（見警卷第5至6頁）於警詢
    中指證歷歷，並有告訴人丁○○之存款交易明細（見警卷第7
    至9頁）、告訴人甲○○之網路銀行交易明細翻拍照片（見警
    卷第11至12頁）、國泰世華商業銀行存匯作業管理部110年9
    月23日國世存匯作業字第1100154053號函暨檢附客戶資料查
    詢、本案金融帳戶帳戶交易明細查詢（見警卷第35至43頁）
    等卷證資料在卷可參，且為被告所不爭（見本院卷第48頁）
    ；又被告將本案金融帳戶之提款卡、密碼交予「阿河」使用
    等情，業據被告坦承在卷（見本院卷第48頁、第89頁），是
    此部分事實，均堪認定。
　㈢按刑法第30條之幫助犯，係以行為人主觀上有幫助故意，客
    觀上有幫助行為，即對於犯罪與正犯有共同認識，而以幫助
    意思，對於正犯資以助力，但未參與實行犯罪之行為者而言
    。幫助犯之故意，除需有認識其行為足以幫助他人實現故意
    不法構成要件之「幫助故意」外，尚需具備幫助他人實現該
    特定不法構成要件之「幫助既遂故意」，惟行為人只要概略
    認識該特定犯罪之不法內涵即可，無庸過於瞭解正犯行為之
    細節或具體內容（最高法院110年度台上字第5419號判決意
    旨參照）。又按金融帳戶為個人理財之工具，攸關個人財務
    甚切，具有高度屬人性質，而持金融帳戶所為之交易行為，
    可自交易紀錄查得金流之來源去向，且將產生特定之法律效
    力及責任，縱係與本人具親密關係者欲借用個人帳戶，理性
    之出借者當確認其用途等事宜，以保障個人財產權益及法律
    責任。何況係將個人帳戶提供予不相識之人使用。蓋當今利
    用他人帳戶行詐欺之財產犯罪，以此掩飾犯罪者之真正身分
    避免遭緝獲之事層出不窮，政府機關亦多利用各類媒體廣為
    宣傳，社會上具一般智識程度之人對提供帳戶予不熟識之人
    使用，可能淪為詐騙集團行騙工具及掩飾犯罪所得之真正去
    向，以此避免該詐騙集團成員身分曝光之情，亦當知悉明瞭
    。是如未確認對方之真實姓名、年籍等身分資料，並確保可
    掌控該帳戶，衡情一般人皆不願提供其個人所有之金融帳戶
    之提款卡及密碼等資料交付予素不相識者使用，此為一般客
    觀經驗法則（最高法院109年度台上字第4551號判決意旨參
    照）。查：
　⒈查被告於案發時為30歲，有工作經驗，斯時亦有工作（見本
    院卷第81、87頁），為智識正常之成年人，依社會生活歷練
    ，並非不具相當之智識及生活經驗之人，其復於偵查中自陳
    本案金融帳戶係其辦理線上博奕所使用（見偵卷第21頁），
    是其應有能力知悉將存摺、金融卡（含密碼）交予陌生之人
    ，可能提供非法使用；又博奕事業於我國屬政府獨占經營之
    事業，亦有特定銀行配合處理相關金流，被告亦於本院審理
    中自承：大樂透彩券行經營之人不會要我匯款到不詳第芳或
    提供帳戶供不詳之人匯款進去，不認識店員或老闆要我提供
    帳戶給不詳之人匯款進來下注我不會同意等語（見本院卷第
    86頁），是依其所述，被告當可知悉正常合法博奕事業，不
    致要求其提供相關金融帳戶資料，足見被告並無不能辨別、
    懷疑上述情節可能涉有犯罪不法情事之理。　　
　⒉又被告陳明：提款卡借給「阿河」就無法自己提款等語（見
    本院卷第43、87、89頁），依其所述，被告對於暱稱「阿河
    」之於交付提款卡期間，無法控制或使用本案金融帳戶，被
    告雖供稱：提供本案金融帳戶本意不是要作詐欺、洗錢，借
    給「阿河」幾次，一開始蠻正常，沒多久就還給我了等語（
    見本院卷第88頁）。然按金融帳戶為個人之理財工具，一般
    民眾皆可自由申請開設金融帳戶，並無任何特殊之限制，亦
    得同時在不同金融機構申請多數存款帳戶使用。且衡諸一般
    常情，金融帳戶之存摺、提款卡事關個人財產權益之保障，
    其專有性甚高，除非本人或與本人親密關係者，難認有何理
    由可自由流通使用該帳戶。被告既供稱：我跟「阿河」見過
    面次數不多，帳戶的事他有說他的帳戶不能使用，看我是否
    能幫忙，我忘記我借他提款卡，直到我想起來要聯繫「阿河
    」時，找不到他，我沒有辦法找到這個人等語（見本院卷第
    87至88頁）。據此可見，被告與「阿河」之間，僅萍水相逢
    ，彼此間並無特殊情誼或信賴基礎，同時，被告並無明確可
    以確保與「阿河」聯繫方式取回提款卡之方式，顯然被告無
    法合理確信「阿河」向其取得提款卡後，不會藉此從事詐欺
    財產犯罪之不法利用，亦無設有任何防免他人用以匯款、取
    款之機制，益顯其有容任不詳人士使用該帳戶資料遂行詐欺
    犯罪，或用以洗錢等情形。
　⒊從而，被告既得預見其交付本案金融帳戶資料予不詳人士後
    ，可能遭他人為財產犯罪不法利用之情形，復無合理確信交
    予他人使用後，本案金融帳戶資料不致遭犯罪使用，顯有容
    任他人實施詐欺犯罪及洗錢犯罪，亦不違背其幫助詐欺取財
    、幫助一般洗錢罪之本意甚明。
　㈣至公訴意旨另認被告就本案附表二所示款項有提領之舉，並
    經公訴檢察官蒞庭更正改論列共同正犯（見本院卷第41頁）
    。然按刑事訴訟法第156條第2項規定：「被告之自白，不得
    作為有罪判決之唯一證據，仍應調查其他必要之證據，以察
    其是否與事實相符。」從而被告之自白或不利於己之陳述，
    雖得採為犯罪之證據，惟須無瑕疵可指，且就其他方面調查
    足認與事實相符者，始足當之；亦即仍須有補強證據以擔保
    其自白或不利於己之陳述之真實性，始得採為斷罪之依據（
    最高法院94年度台上字第6521號判決意旨參照）。經查：
　⒈被告於本院審理中陳稱：我借提款卡給「阿河」，當時我在
    忙，除了上班時間，下班要照顧小孩，後來我收到通知，一
    連串下來，最後提款卡不在我身上，附表二所示款項，不是
    我所提領，當時我在上班，提款卡也不在我手上，我當時在
    準備大邱骨道開店事宜等語（見本院卷第89至90頁），依其
    所述，如附表二所示自另案被告林武杉中信銀行帳戶匯入本
    案金融帳戶之款項，均係其上班時間所為，當時並不知情；
    佐諸該等款項匯入時間，分別係12時28分、11時49分，且均
    係經「自行提款」而領出，有本案金融帳戶帳戶交易明細查
    詢可參（見警卷第42頁），則被告供述其交予提款卡後，斯
    時並無可能提領出來，尚非與常情相悖。
　⒉被告雖於偵查中供稱：我3至5天看一次，如果有下注會去查
    看，帳戶中自行提款是我去提領下注贏的錢，是我去提領下
    注赢的錢因為匯款後，手機網路銀行會出現訊息通知，因為
    我跟「阿河」一起使用上開帳戶把玩博弈網站，為了要將款
    項釐清，所以我會馬上將錢提領出等語（見偵卷第22至23頁
    ），然遍查卷內資料，並無證據足證被告於附表二時間確實
    自行前往提領附表二所示匯款，被告雖然前、後供述雖有不
    一，但既無補強證據足以佐證被告偵查中先前供述之可信，
    又被告於本院審理中之供述，亦非顯違常情，自難僅憑被告
    上開單一不利於己之供述，遽為不利於被告之認定。
　⒊準此，本案僅足認定附表二所示遭提領款項，係本案詐欺集
    團成年成員自行提領，附此敘明。
　㈤綜上所述，被告所辯無非係臨訟卸責之詞，不足採信，本案
    事證明確，被告犯行足堪認定，應依法論科。
三、論罪部分　　
　㈠按金融帳戶乃個人理財工具，依我國現狀，申設金融帳戶並
    無任何特殊限制，且可於不同之金融機構申請多數帳戶使用
    ，是依一般人之社會通念，若見他人不以自己名義申請帳戶
    ，反而收購或借用別人之金融帳戶以供使用，並要求提供提
    款卡及告知密碼，則提供金融帳戶者主觀上如認識該帳戶可
    能作為對方收受、提領特定犯罪所得使用，對方提領後會產
    生遮斷金流以逃避國家追訴、處罰之效果，仍基於幫助之犯
    意，而提供該帳戶之提款卡及密碼，以利洗錢實行，仍可成
    立一般洗錢罪之幫助犯（最高法院108年度台上字第3101號
    判決意旨參照）。查被告將本案金融帳戶之提款卡、密碼提
    供予不詳人士使用，該不詳人士所屬本案詐欺集團成年成員
    ，藉此作為收受詐欺所得財物及洗錢之犯罪工具，以收受、
    提領特定犯罪所得使用，並使本案詐欺集團成員可用以提領
    後會產生遮斷金流以逃避國家追訴、處罰之效果，是被告係
    參與詐欺取財罪及洗錢罪構成要件以外之行為，應認係幫助
    犯。故核被告所為，係犯刑法第30條第1項前段、第339條第
    1項之幫助詐欺取財罪及刑法第30條第1項前段、洗錢防制法
    第14條第1項之幫助一般洗錢罪。
　㈡被告僅提供本案金融帳戶資料予詐欺集團不詳成員，並未參
    與後續之提款行為，縱其主觀上可預見其提供之本案金融帳
    戶，將為詐欺集團實行詐欺犯罪而作為洗錢工具所用，依現
    存事證，僅足證被告提供上開金融帳戶之行為，將有助於他
    人從事詐欺取財及洗錢犯行有所認識及容任，尚無從證明被
    告實際參與該詐欺集團之詐欺及洗錢犯行，自無從認定被告
    所為成立一般洗錢罪之直接正犯，惟正犯與幫助犯，其基本
    犯罪事實並無不同，僅犯罪之態樣或結果有所不同，尚不生
    變更起訴法條之問題，自毋庸變更起訴法條。
　㈢被告以一幫助行為，同時侵害附表一各編號被害人或告訴人
    財產法益及國家刑事司法訴追之法益，而犯數罪名，屬想像
    競合犯，應依刑法第55條前段規定，從一重之幫助一般洗錢
    罪處斷。
　㈣被告本案犯行，為幫助犯，應依刑法第30條第2項之規定，按
    正犯之刑減輕之。
四、量刑審酌理由
　㈠按刑法第57條規定，科刑時應以行為人之責任為基礎，並審
    酌第57條所列10款及一切情狀，以為量定刑罰之標準。上述
    規定，既以行為責任為刑罰量定之基礎，是法院於量刑時，
    自應區分出犯罪情狀（行為相關事由）、一般情狀（行為人
    相關或其他刑事政策事由），以為量刑判斷（最高法院108
    年度台上字第2036號、第4039號、110年度台上字第2633號
    、第3266號、第3445號、第4715號、第4957號、第4958號判
    決、111年度台上字第718號判決，均同此區分基準）。前者
    如犯罪動機、目的、犯罪時之所受之刺激、犯罪之手段、犯
    罪所生之危險或損害、違反義務之程度等量刑因子，藉此等
    與不法、罪責關聯之事項，以形構、確認結果非價程度、行
    為非價程度及罪責之整體形象，資為行為人之責任刑量定的
    主要依據；後者，如犯罪行為人之生活狀況、品行、智識程
    度或犯罪後之態度，以及犯罪行為人是否與被害人達成和解
    等修復性司法或社會復歸可能性等其他刑事政策上之考量，
    為調節所可能科處刑罰之科處，藉以盡力謀求行為人所應受
    之刑罰，係本於罪責原則所由生，並使刑罰得以受之節制，
    同時藉由行為人屬性或政策考量之量刑因子，決定是否發揮
    對責任刑之減輕作用，或認不予減輕，以求罪刑相當。
　㈡按想像競合犯之處斷刑，本質上係「刑之合併」。其所謂從
    一重處斷，乃將想像競合犯組成之評價上數罪，合併為科刑
    一罪，其所對應之刑罰，亦合併其評價上數罪之數法定刑，
    而為一個處斷刑。易言之，想像競合犯侵害數法益者皆成立
    犯罪，論罪時必須輕、重罪併舉論述，同時宣告所犯各罪名
    ，包括各罪有無加重、減免其刑之情形，亦應說明論列，量
    刑時併衡酌輕罪部分量刑事由，評價始為充足，然後依刑法
    第55條前段規定「從一重處斷」，非謂對於其餘各罪可置而
    不論。因此，法院決定處斷刑時，雖以其中最重罪名之法定
    刑，做為裁量之準據，惟於裁量其輕重時，仍應將輕罪合併
    評價在內（最高法院108年度台上字第4405號、第4408號判
    決意旨參照）。
　㈢經查：
　⒈審酌被告輕率提供金融帳戶予他人，容任他人從事不法使用
    ，助長詐欺犯罪風氣之猖獗，掩飾或隱匿詐欺取財之款項，
    增加被害人尋求救濟及刑事偵查機關查緝犯罪之困難，危害
    財產交易安全及刑事司法追訴犯罪、保全犯罪所得等刑罰權
    實現之利益甚鉅，所為應予非難。
  ⒉除上開犯罪情狀，被告本案尚有下述行為人一般及相關情狀
    ：
　  ⑴被告犯後均否認犯行，然此其防禦權之正當行使，尚不得
      執為不利量刑判斷之依據；
　　⑵被告與告訴人甲○○成立調解，有調解筆錄在卷可考（見本
      院卷第53頁），被告有按期履行（見本院卷第92頁），雖
      非對全數告訴人為之，然依照修復式司法政策觀點加以考
      量，仍足評價其局部關係修復之舉措，存有得以積極、有
      利評價之量刑因子。
　　⑶被告本案行為前，並無任何前案科刑執行紀錄，此有臺灣
      高等法院被告前案紀錄表足參（見本院卷第15頁），為初
      犯，應得從輕量刑之參考因素。
　　⑷被告於本院自陳高職畢業之智識程度；目前從事餐飲業、
      每日薪資約新臺幣3萬5000元至4萬元，已婚，有3名未成
      年子女需要扶養，家庭經濟狀況勉持（見本院卷第92頁）
      等家庭生活、經濟狀況。
　⒊綜合卷內一切情狀，併參酌告訴人丁○○、甲○○均請依法審酌
    之科刑意見（見本院公務電話紀錄，第21頁；第51頁），依
    罪刑相當原則，併考量未形成處斷刑部分之輕罪暨該輕罪之
    減輕事由，量處如主文所示之刑，並就併科罰金部分，諭知
    易服勞役之折算標準。
五、沒收部分　　
　㈠被告固將本案金融帳戶提款卡之提款卡及密碼提供予本案詐
    欺集團不詳人士持以詐欺告訴人使用，然依卷內事證，並無
    任何積極證據佐證被告提供本案金融帳戶帳戶提款卡及密碼
    後，確有實際取得報酬，應認被告並無任何犯罪所得，自毋
    庸宣告沒收。
　㈡末查，洗錢防制法第18條第1項固規定：「犯第14條之罪，其
    所移轉、變更、掩飾、隱匿、收受、取得、持有、使用之財
    物或財產上利益，沒收之；犯第15條之罪，其所收受、持有
    、使用之財物或財產上利益，亦同。」，惟該條文並無「不
    問屬於犯罪行為人與否」之絕對義務沒收要件，當以屬於犯
    罪行為人者為限（即實際管領者），始應沒收。查被告既已
    將本案金融帳戶資料均交由詐欺集團成員使用，對匯入本件
    帳戶內之款項已無事實上管領權，被告又非實際上提款之人
    ，自無上開條文適用。　　　
據上論斷，應依刑事訴訟法第299條第1項前段，判決如主文。
本案經檢察官乙○○提起公訴，檢察官羅美秀到庭執行職務。
中　　華　　民　　國　　111 　年　　8 　　月　　10　　日
　　　　　　　　　刑事第三庭  審判長法　官　黃柏憲
                                    法　官　邱佳玄
　　　　　　　　　　　　　　　　　　法　官　林育賢
以上正本證明與原本無異。
如不服本判決應於收受送達後20日內向本院提出上訴書狀，並應
敘述具體理由。其未敘述上訴理由者，應於上訴期間屆滿後20日
內向本院補提理由書(均須按他造當事人之人數附繕本)「切勿逕
送上級法院」。告訴人或被害人如對於本判決不服者，應具備理
由請求檢察官上訴，其上訴期間之計算係以檢察官收受判決正本
之日期為準。
因疫情而遲誤不變期間，得向法院聲請回復原狀。
中　　華　　民　　國　　111 　年　　8 　　月　　11　　日

                                    書記官  鄭慧婷 
附錄本案論罪科刑法條：
刑法第30條
幫助他人實行犯罪行為者，為幫助犯。雖他人不知幫助之情者，
亦同。
幫助犯之處罰，得按正犯之刑減輕之。
刑法第339條第1項
意圖為自己或第三人不法之所有，以詐術使人將本人或第三人之
物交付者，處5年以下有期徒刑、拘役或科或併科50萬元以下罰
金。
洗錢防制法第14條第1項
有第2條各款所列洗錢行為者，處7年以下有期徒刑，併科新臺幣
5百萬元以下罰金。
附表一：
編號 告訴人 詐欺時間 詐欺方式 詐欺金額（新臺幣） 匯入帳戶 1 丁○○ 110年8月24日12時25分許 詐欺集團成年成員LINE暱稱「Mark MA」向告訴人丁○○佯稱：操作廣聚投資網購買虛擬貨幣可獲利云云，致告訴人丁○○陷於錯誤，依指示匯款。 10萬元 另案被告林武杉名下之中信銀行帳戶 2 甲○○ 110年8月25日11時28分許 詐欺集團成年成員LINE暱稱「盧智凱」向告訴人甲○○佯稱：操作ecdh投資平台可獲利云云，致告訴人甲○○陷於錯誤，依指示匯款。 2萬5000元 另案被告林武杉名下之中信銀行帳戶 

附表二：匯入被告本案金融帳戶之情形
編號 匯款時間 匯款金額（新臺幣） 匯款來源帳戶 遭提領或匯出時間 遭提領金額（新臺幣） 1 110年8月24日12時28分許 15萬元 另案被告林武杉名下之中信銀行帳戶 110年8月24日12時53分許 10萬元     110年8月24日12時54分許 10萬元       2 110年8月25日11時49分許 5萬5000元  110年8月25日13時5分許 5萬元